【裁判字號】    96,家抗,22
【裁判日期】    970407
【裁判案由】    變更子女姓氏
【裁判全文】
臺灣花蓮地方法院民事裁定              96年度家抗字第22號
抗  告  人  甲○○○
送達代收人  俞建界律師
相  對  人  乙○○
上列當事人變更子女姓氏事件，抗告人對於民國96年11月30日，
本院96年度家聲字第36號第一審裁定提起抗告，本院裁定如下：
    主  文
原裁定廢棄。
相對人乙○○（男、35年5月10日、身分證統一編號：Ｚ00000000
0號）之姓氏准予變更為母姓「徐」。
聲請費用新臺幣壹仟元及抗告程序費用新臺幣壹仟元由抗告人負
擔。
    理  由
一、抗告意旨略以：聲請人娘家姓徐，沒有男子傳後嗣，聲請人
    與其夫林季陳結婚時，擬以招贅之方式為聲請人娘家傳後嗣
    ，惟未辦理招贅婚登記，而希望落空，倘無法如願，必將遺
    憾終身，而孝順抗告人之相對人，若無法完成抗告人之心願
    ，亦將愧對抗告人而抱憾一生，此心裡之抱憾，對抗告人或
    相對人，不能謂無相當層面之不利影響等語。因原審裁定駁
    回，顯有不當，爰依法提出抗告，請求廢棄原裁定等語。
二、按抗告法院認抗告為有理由者，應廢棄原裁定，自為裁定，
    必要時得命原法院或審判長更為裁定（非訟事件法第46條準
    用民事訴訟法第436條之1第3項準用第492條第2項規定參照
    ）。次按「有下列各款情形之一，且有事實足認子女之姓氏
    對其有不利之影響時，父母之一方或子女得請求法院宣告變
    更子女之姓氏為父姓或母姓：一、父母離婚者。二、父母之
    一方或雙方死亡者。三、父母之一方或雙方生死不明滿三年
    者。四、父母之一方曾有或現有未盡扶養義務滿二年者。」
    ，民法第1059條第5項定有明文。
三、經查，抗告人即原審聲請人於抗告意旨所主張之事實，即抗
    告人之娘家沒有男子傳後嗣，已據提出舊式戶籍登記簿為證
    ，由該戶籍登記簿中，確可看出抗告人娘家應無男子傳後嗣
    之情。又相對人乙○○前曾從抗告人之「徐」姓，亦有前開
    戶籍登記簿可查，亦屬非虛。今徐姓無男丁傳祀香火，而相
    對人乙○○亦同意改姓徐，如不改姓，恐愧對抗告人，並抱
    憾終身等情，亦有筆錄可稽，核依抗告人及相對人所述，相
    對人如未改姓，自屬對相對人有不利之影響。故抗告人既於
    抗告意旨中，請求變更相對人姓氏從母姓，即屬合理，且於
    法有據。從而，抗告意旨指摘原裁定不當，求予廢棄改判，
    為有理由，應予准許。爰予以廢棄原裁定，並改判如主文第
    2項所示。
四、據上結論，本件抗告為有理由，爰裁定如主文。
中    華    民    國    97    年    4     月    7     日
                  家事法庭      審判長法  官  陳淑媛
                                      法  官  吳順龍
                                      法  官  楊碧惠
以上正本係照原本作成。
本裁定除以適用法規顯有錯誤為理由，並經本院許可外，不得再
抗告。
如提起再抗告，應於收受送達後10日內向本院提出再抗告狀，應
同時表明再抗告理由，且繳納再抗告費新臺幣1,000元。
中    華    民    國    97    年    4     月    7     日
                                      書記官  陳景源


司法院資訊處製作；財團法人民間司法改革基金會備份。
